【裁判字號】    98,訴,1904
【裁判日期】    990311
【裁判案由】    營利事業所得稅
【裁判全文】
臺北高等行政法院判決
                                      98年度訴字第1904號
                                     99年2月25日辯論終結
原      告  百福山興業股份有限公司
代  表  人  甲○○（董事長）
被      告  財政部臺北市國稅局
代  表  人  乙○○（局長）住同上
訴訟代理人  丙○○
上列當事人間營利事業所得稅事件，原告不服財政部中華民國98
年8 月10日台財訴字第09800375530 號訴願決定，提起行政訴訟
，本院判決如下：
    主      文
原告之訴駁回。
訴訟費用由原告負擔。
    事實及理由
一、程序事項：
    原告經合法通知，無正當理由而未於言詞辯論期日到場，核
    無行政訴訟法第218 條、民事訴訟法第386 條各款所列情形
    ，爰依被告之聲請，由其一造辯論而為判決。
二、事實概要：
    原告民國（下同）94年度營利事業所得稅結算申報，原列報
    營業收入淨額新臺幣（下同）485,857 元、營業成本0 元、
    出售資產增益14,028,500元、免稅土地交易所得14,028,500
    元及全年所得額4,934,220 元，被告初查依其申報數核定，
    嗣被告查獲原告漏報營業收入2,760,000 元，審理違章成立
    ，重行核定營業收入淨額59,359,857元、營業成本42,747,9
    00元、出售資產增益0 元、免稅土地交易所得0 元及全年所
    得額7,031,820 元，並按所漏稅額524,400 元處1 倍之罰鍰
    524,400 元。原告不服，申請復查，未獲變更，經提起訴願
    遭駁回，遂向本院提起行政訴訟。
三、原告訴稱（原告未於言詞辯論期日到場，聲明及陳述依準備
    程序及起訴狀所載）：
  (1)「個人及營利事業出售土地，免納所得稅。」為所得稅法第
    4 條第1 項第16款所明定。原告之代表人前於90年間向訴外
    人葛王玉英購買國榮墓園墓地，並於90年9 月28日成立原告
    ，主要營業項目為銷售墓園墓地。孰料在簽約國榮墓園墓地
    之買賣過程中，即不斷有人從中破壞，在調查局製作筆錄時
    ，原告代表人即已明確告知本件係從事墓地買賣，被告查核
    時原告亦提出從事墓地買賣之有關資料，依據前揭所得稅法
    第4 條之規定，依法免徵營利事業所得稅，惟被告竟將之認
    定為墓地永久使用權之買賣，而補徵稅額及罰鍰，顯與事實
    相違。
  (2)本件關於國榮墓園墓地買賣，先因訴外人葛王玉英於91年6
    月20日過世而中斷，再因第三人介入破壞，以致一波三折，
    迄今原告已給付相當鉅額之土地價款，惟因各種狀況之糾結
    ，以致於土地未能過戶，原告仍在努力解決中。本件確屬墓
    地之買賣，並非墓地永久使用權之買賣，為此提出墓地買賣
    契約書、存證信函及付款資料影本佐證，另有關買賣之糾紛
    ，原告亦已提出刑事告訴。綜上，原處分及訴願決定認事用
    法殊有不當，因而聲明：「訴願決定及原處分（含復查決定
    ）均撤銷，訴訟費用由被告負擔。」。
四、被告抗辯：
  (1)「營利事業所得之計算，以其本年度收入總額減除各項成本
    費用、損失及稅捐後之純益額為所得額。」、「納稅義務人
    已依本法規定辦理結算、決算或清算申報，但對依本法規定
    應申報課稅之所得額有漏報或短報情事者，處以所漏稅額2
    倍以下之罰鍰。」為行為時所得稅法第24條第1 項及第110
    條第1 項所明定。又「納稅義務人因同一漏稅事實，涉嫌分
    別逃漏營業稅及營利事業所得稅....納稅義務人如對核定之
    營業稅及營利事業所得稅不服，應分別依照稅捐稽徵法第35
    條規定申請復查。但稽徵機關對有關營利事業所得稅部分復
    查之申請，可暫緩依稅捐稽徵法第35條第2 項（現行法第4
    項）規定作成決定，並通知納稅義務人俟營業稅部分經復查
    、訴願或行政訴訟終結決定或判決應補徵或退還稅款後，再
    依營業稅部分確定之事實，作為營利事業所得稅復查決定之
    參考。」為財政部80年8 月8 日台財稅第800695600 號函所
    明釋。
  (2)原告94年度列報營業收入淨額485,857 元、營業成本0 元、
    出售資產增益14,028,500元（出售土地收入56,114,000元－
    成本42,085,500元），另於全年所得額項下列報免稅土地交
    易所得14,028,500元，被告如申報核定，嗣以原告係買賣土
    地永久使用權，並非土地，(一)將原列報銷售土地金額56,114
    ,000元轉列營業收入，併計漏報銷貨收入2,760,000 元，核
    定營業收入淨額59,359,857元；(二)將原列報銷售土地相關成
    本42,085,500元及漏報銷售額部分按葬儀服務業（行業標準
    代號：9630-14 ）同業利潤標準毛利率76% 核算之營業成本
    662,400 元〔2,760,000 元×（1 －76% ）〕，重行核定營
    業成本42,747,900元，出售資產增益0 元、全年所得額7,03
    1,820 元及免稅之土地交易所得0 元。(三)另以原告漏報營業
    收入2,760,000 元（見原處分卷第94頁），致漏報所得額2,
    097,600 元（2,760,000 元－662,400 元），按所漏稅額52
    4,400 元（2,097,600 元×25% ）處1 倍罰鍰524,400 元。
  (3)本件同一漏稅事實營業稅行政救濟部分，業經原告撤回復查
    確定，有原告撤回申請書可稽（見原處分卷第146 頁）。又
    依原告94年度簽訂之買賣契約書（見原處分卷第41至76頁）
    ，系爭出售標的係傳統殯葬墓位永久使用權，並非土地；另
    原告所購買之土地迄未過戶，為原告所不爭，故買賣標的顯
    非土地，原告相同案情90年度營利事業所得稅案，亦經鈞院
    98年度訴字第1084號判決駁回在案，原告主張核不足採。原
    核定應補稅額1,747,955 元及按所漏稅額524,400 元處1 倍
    罰鍰524,400 元，並無違誤。
  (4)綜上，被告以本件原告係買賣土地永久使用權，並非土地，
    則原告94年度營利事業所得稅結算申報，漏報營業收入2,76
    0,000 元，被告核定應補稅額1,747,955 元及按所漏稅額52
    4,400 元處1 倍罰鍰524,400 元，並無違誤等語，資為抗辯
    。而聲明：「原告之訴駁回，訴訟費用由原告負擔」。
五、得心證之理由：
  (1)本件爭執在於有無所得稅法第4 條第1 項第16款「個人及營
    利事業出售土地，免納所得稅」之適用；原告主張：系爭買
    賣之性質係屬土地買賣，依法不需課徵稅捐，而且系爭買賣
    主體為營利事業不是自然人個人；被告答辯：依94年度原告
    所簽訂之買賣契約書（參照原處分卷第41至61頁）所示，其
    交易標的是土地永久使用權之買賣，屬於權利之買賣而不是
    土地的買賣。
  (2)經查，原告雖稱「系爭土地之出賣人尚未過戶給我，所以我
    還未過戶給客戶，並非如被告訴代所稱，係出售土地永久使
    用權，等土地之出賣人過戶給我後，一定會過戶給客戶」（
    參本院卷第53頁）。但原告交易之內容，依照系爭契約所載
    ，該交易標的是土地永久使用權，而不是土地（參見原處分
    卷第76頁），原告就此亦陳稱「契約及相關印文均為真正，
    惟契約所載土地永久使用權是誤繕」，但並無任何資料可供
    參酌，原告亦未為相關之舉證，本院自無法因此而對其為有
    利之認定。況稅捐單位是依據當事人所選擇之法律關係來課
    稅，若當事人選定之實質法律關係為土地交易，稅捐單位若
    認定該實質關係就是土地交易，當然就以之為課稅對象，現
    存的事實是當事人（是原告，而非原告之代表人）選擇土地
    永久使用權之買賣作為交易內容，稅捐單位核對相關資料認
    定其實質內容並無衝突，當然就以土地永久使用權為課稅對
    象，這是尊重人民所選擇之法律關係為課稅內容，原告所稱
    自無理由。即使，原告代表人因購入土地與前手發生爭執（
    出賣人過世，而至履約不順），無法及時取得所有權，但又
    轉售他人，無法逕為所有權之交易，所以才以土地永久使用
    權為交易，這就是原告之選擇；原告可以先行解決所有權移
    轉登記，再行轉售，就會有完整所有權移轉登記之交易，但
    這需要更完整的財務調度，原告既然選擇寬鬆的財務狀況，
    而進行土地永久使用權之交易，當然要依法繳納稅捐。
  (3)罰鍰部分，被告查獲原告將應稅銷售額56,114,000元申報為
    銷售土地之免稅銷售額，且漏報應稅銷售額2,760,000 元，
    致漏報所得額2,097,600 元，乃重行核定營業收入淨額59,3
    59,857元及全年所得額7,031,820 元，有原告94年度營利事
    業所得稅結算申報書、核定通知書、系爭墓地買賣契約書及
    土地謄本等資料附被告卷可稽，違章事證足堪認定，乃按所
    漏稅額524,400 元處1 倍之罰鍰524,400 元，於法當屬有據
    。
六、綜上所述，被告查獲原告出售系爭墓地，其土地所有權並未
    實際過戶，僅為銷售墓地永久使用權，乃為權利所得性質，
    不符出售土地損益免納所得稅之適用，乃核定原告94年度營
    業收入總額為59,359,857元、營業成本42,747,900元、出售
    資產增益0 元、土地交易所得0 元及全年所得額7,031,820
    元，並按所漏稅額524,400 元處1 倍之罰鍰524,400 元，所
    為之處分（含復查決定），並無不法，訴願決定予以維持，
    亦無不合。原告徒執前詞，訴請撤銷，為無理由，應予駁回
    。又本案事證已臻明確，兩造其餘攻擊防禦方法均與本件判
    決結果不生影響，故不逐一論述，併此敘明。
七、據上論結，本件原告之訴為無理由，依行政訴訟法第98條第
    1 項前段、第218 條、民事訴訟法第385 條第1 項前段，判
    決如主文。
中    華    民    國      99    年    3     月  11    日
            臺北高等行政法院第七庭
                審判長法  官  吳慧娟
                      法  官  畢乃俊
                      法  官  陳心弘
上為正本係照原本作成。
如不服本判決，應於送達後20日內向本院提出上訴狀並表明上訴
理由，如於本判決宣示後送達前提起上訴者，應於判決送達後20
日內補提上訴理由書（須按他造人數附繕本）。
中    華    民    國    99    年     3    月   11     日
                      書記官  鄭聚恩


司法院資訊處製作；財團法人民間司法改革基金會備份。
